臺灣高等法院民事判決  
107年度家上字第375號
上 訴 人即
附帶被上訴人  陳春菊  

訴訟代理人    余梅涓律師
被上訴人即
附帶上訴人    林張愛子
訴訟代理人    林賜農  
              鍾周亮律師
上列當事人間請求分割遺產事件，上訴人對於中華民國107年10
月31日臺灣新北地方法院107年度家繼訴字第86號、107年度婚字
第135號第一審判決提起上訴，被上訴人提起附帶上訴，本院於1
11年7月13日言詞辯論終結，判決如下：
    主      文
原判決關於遺產分割方法部分，暨該部分訴訟費用之裁判均廢棄
。
上開廢棄部分，被繼承人林賜福所遺如附表一所示之遺產，應分
割如附表一「本院分割方法欄」所示。
第一審廢棄改判部分、第二審訴訟費用由兩造各負擔如附表二所
示。
    事      實
壹、程序方面：
    按民法第1164條所定之遺產分割，係以整個遺產為一體為分
    割，並非以遺產中個別之財產分割為對象，亦即遺產分割之
    目的在廢止遺產全部之公同共有關係，而非旨在消滅個別財
    產之公同共有關係，其分割方法應對全部遺產整體為之，是
    以當事人對分割判決一部聲明不服，提起上訴，其上訴效力
    應及於訴之全部，不發生部分遺產分割確定之問題。又分割
    共有物之訴，法院定分割方法，本有自由裁量之權，不受當
    事人聲明或主張之拘束，當事人嗣後主張增減遺產之範圍或
    提出不同之分割方法，亦非訴之變更或追加（最高法院109
    年度台上字第233號判決意旨參照）。再按，不變更訴訟標
    的，而補充或更正事實上或法律上之陳述者，非為訴之變更
    或追加，民事訴訟法第256條定有明文。上開規定依家事事
    件法第51條於家事訴訟事件亦有準用。查本件上訴人即附帶
    被上訴人陳春菊（下稱上訴人）提起上訴，並聲明：㈠原判
    決主文第二項不利於上訴人部分廢棄。㈡上開廢棄部分，被
    繼承人林賜福所遺如附表一所示之遺產，分割如附表一「上
    訴人分割方法欄」所示。核上訴人上訴效力及於分割遺產之
    訴之全部，且上訴人僅就林賜福遺產範圍主張增加附表一編
    號14、15之財產及擴張遺產扣減之金額，核屬變更事實或法
    律上陳述，並非訴之變更或追加，先予敘明。
貳、實體方面：
一、上訴人起訴主張：伊與林賜福於民國105 年10月12日為結婚
　　登記，林賜福於106年10月8日過世，伊與被上訴人即林賜福
　　之母均為林賜福之繼承人，伊等應繼分各為二分之一。林賜
　　福遺有附表一編號3 至15、17所示之遺產，並未以遺囑禁止
　　遺產分割，且兩造亦無不分割之約定，惟無法達成分割之協
　　議。爰依民法第1164條規定，求為兩造就林賜福所遺如附表
　　一編號3 至15、17所示遺產，應按如附表一「上訴人分割方
　　法欄」所示之分割方法分割。至附表一編號1、2、16所示財
　　產之應有部分二分之一係伊借名登記於林賜福名下，伊依借
　　名登記契約終止後之返還請求權及民法第179 條，請求返還
　　後，按伊與被上訴人應繼分各為四分之三、四分之一比例分
　　割等語（原審判決第二項關於林賜福所遺如原審附表所示之
　　遺產，分割如原審附表分割方法所示。上訴人不服，提起上
　　訴，被上訴人則提起附帶上訴）。並上訴聲明：如上所述。
　　另答辯聲明：附帶上訴駁回。
二、被上訴人則以：附表一編號1、2所示新莊房地及編號16所示
　　汽車，均為林賜福所有，並非上訴人借名登記於林賜福名下
　　。又上訴人與林賜福之婚姻無效，林賜福所遺如附表一所示
　　之遺產，應全部歸被上訴人所有；但如經本院認定上訴人與
　　林賜福之婚姻有效時，林賜福所遺之遺產，應分割如附表一
　　「被上訴人分割方法欄」所示等語抗辯。並附帶上訴聲明：
　　㈠原判決關於主文第二項不利於林張愛子部分廢棄。㈡上開
　　廢棄部分，林賜福所遺如附表一所示之遺產應按附表一「被
　　上訴人分割方法欄」所示之分割方法分割。並答辯聲明：上
　　訴駁回。至其就反請求提起附帶上訴部分，另以裁定駁回（
     下不贅述）。
三、經查，上訴人與林賜福於105 年10月12日為結婚登記。被上
　　訴人為林賜福之母。林賜福於106年10月8日死亡，遺有如附
　　表一編號3 至15、17所示之遺產，兩造均未拋棄繼承等情，
　　有戶籍謄本、除戶戶籍謄本在卷可稽（見原審卷第29頁、第
　　31頁、第47頁），並為兩造所不爭執（見本院卷二第360頁
　　、卷四第616頁），堪信真實。
四、上訴人主張林賜福遺有如附表一編號3至15、17所示之財產
    ，並請求予以分割，被上訴人不予同意，並以前揭情詞置辯
    。茲就兩造爭點（見本院卷四第616頁）分述如下：
　㈠關於上訴人與林賜福婚姻無效部分：
　　被上訴人主張上訴人與林賜福雖於105年10月12日辦理結婚
    登記，然林賜福無結婚真意，其等婚姻無效云云。惟查，被
    上訴人於原審就上開主張提起反請求，原審判決被上訴人全
    部敗訴，被上訴人就該敗訴判決提起附帶上訴，業經本院以
    裁定駁回之，則上訴人與林賜福之婚姻即屬有效。上訴人為
    林賜福之母、被上訴人為林賜福之配偶，其等依民法第1138
    條第1款、第1141條規定均為林賜福之繼承人，應繼分如附
    表二所示，自堪認定。至被上訴人以上訴人與林賜福婚姻無
    效，主張林賜福所遺之遺產均應分割予伊云云，即無足採。
　㈡關於附表一編號1、2所示新莊房地及編號16所示本田汽車之
    應有部分二分之一是否為上訴人借名登記於林賜福名下部分
    ：
　⒈按所謂「借名登記」契約，謂當事人約定一方將自己之財產
    以他方名義登記，而仍由自己管理、使用、處分，他方允就
    該財產為出名登記之契約。其成立側重於借名者與出名者間
    之信任關係，在性質上應與委任契約同視。倘其內容不違反
    強制、禁止規定或公序良俗者，固應賦予無名契約之法律上
    效力，並類推適用民法委任之相關規定。惟借名登記契約究
    屬於「非典型契約」之一種，仍須於雙方當事人，就一方將
    自己之財產以他方名義登記，而仍由自己管理、使用、處分
    ，他方允就該財產為出名登記，相互為合致之意思表示，其
    契約始克成立 （最高法院100年度台上字第1972號判決意旨
    可參）。上訴人主張其與林賜福關於新莊房地與本田汽車之
    應有部分二分之一有借名登記之法律關係存在，既為被上訴
    人所否認，上訴人自應舉證證明該借名登記之情事。
　⒉上訴人主張新莊房地及本田汽車之應有部分二分之一係其借
    名登記在林賜福名下，無非以證人何連芳即兩造之共同朋友
    、廖素陵即上訴人之女之證詞及上訴人之匯款資料為據。觀
    諸何連芳之證言僅能證明上訴人與林賜福平日以夫妻名義對
    外共同經營鐵工廠生意，由上訴人負責鐵工廠的財務管理，
    但其證述並不知悉林賜福買賣房屋之事（見原審卷第174頁
    、第175頁），自不足以證明新莊房地係借名登記於林賜福
    名下乙節。而廖素陵證稱新莊房地是由林賜福與上訴人所共
    同購買，上訴人有拿出新臺幣(下同)50萬元繳納房貸（見原
    審卷第176頁、第177頁），僅能證明上訴人曾支付新莊房地
    50萬元房貸，尚難憑此遽認新莊房地係上訴人借名登記於林
    賜福名下之財產。此外，上訴人並未提出其他證據證明新莊
    房地及本田汽車之應有部分二分之一係其借名登記於林賜福
    名下，其此部分主張，不足採信。被上訴人抗辯附表一編號
    1、2所示新莊房地、編號16所示本田汽車均為林賜福遺產，
    應屬可採。至上訴人依借名登記契約終止後之返還請求權及
    民法第179條，主張其對於上開遺產之應繼分為四分之三云
    云，亦無足採。
　㈢林賜福生前債務及遺產應支付之費用範圍？
　⒈按遺產管理、分割及執行遺囑之費用，由遺產中支付之，民
    法第1150條定有明文。其中所稱之「遺產管理之費用」，乃
    屬繼承開始之費用，該費用具有共益之性質，不僅於共同繼
    承人間有利，對繼承債權人及其他利害關係人等，胥蒙其利
    ，當以由遺產負擔為公平。是以凡為遺產保存上所必要不可
    欠缺之一切費用均屬之，諸如事實上之保管費用、繳納稅捐
    等是，且該條規定其費用由遺產中支付之，係指以遺產負擔
    並清償該費用而言，初不因支付者是否為合意或受任之遺產
    管理人而有不同（最高法院101年度台上字第234號判決意旨
    參照）。又按被繼承人之喪葬費用，是否為繼承費用，民法
    雖未規定，然此項費用既為完畢被繼承人後事所不可缺，參
    酌遺產及贈與稅法第17條第1項第9款規定，被繼承人之喪葬
    費用由繼承財產扣除，自應由遺產負擔。查林賜福之遺產如
    附表一所示，其中編號1、2所示之新莊房地、編號16所示之
    本田汽車，業經本院認定非上訴人借名登記於林賜福名下之
    財產，而係林賜福之遺產。本件兩造分別主張應自林賜福遺
    產扣減之金額如附表三所示，審酌如下：
　⑴上訴人部分
　①編號1：上訴人於102年5月21日匯款50萬元支付新莊房地之
　　房貸為兩造所不爭執（見本院卷二第360頁），另有林賜福
　　新莊區農會帳戶交易明細表在卷可參（見本院卷一第81頁）
　　。然上訴人係於婚前匯款予林賜福，且匯款原因多樣，難遽
　　認上訴人與林賜福間有消費借貸關係，上訴人主張此部分為
　　林賜福之債務，應自遺產扣減云云，尚難准許。
　②編號2：上訴人以其支出林賜福之喪葬費用20萬6,640元（計
    算式：189,840＋6,500＋10,300＝206,640），提出新北市
　　新莊市農會跨行匯款回單、伍德禮儀有限公司統一發票及應
　　收帳款明細表可證（見本院卷一第285頁至第293頁），核屬
    為林賜福所支出之喪葬費用，得由遺產支付。至八里佛光寺
    收據及手寫收據，均未能證明係為林賜福所支出之喪葬費用
    ，難以准許。
　③編號3：上訴人主張其為林賜福代墊醫療費用8,552元，提出
    衛生福利部臺北醫院醫療費用收據影本在卷可佐（見本院卷
    一第295頁）。查林賜福於106年10月8日死亡，而上開收據
    記載同年月9日以現金繳付醫療費用，即係他人代繳。被上
    訴人既未舉證係由其繳納該醫療費用，堪認上訴人主張為真
    實，該代墊醫療費用得由遺產扣減。
　④編號4：上訴人主張其支出後事雜支6萬3,800元云云，然未能
    舉證證明，自難憑信。
　⑤編號5：上訴人主張支出神主牌位8萬元，應予扣減云云，雖
    提出收據為憑（見本院卷一第297頁）。然觀之前開收據，
    神主牌位係上訴人於107年10月7日為林賜福辦理傳統後事完
    畢後約1年，因祭祀林賜福所支出之費用，核屬上訴人基於
    其對於林賜福之感念所支付之個人費用，要與一般價值觀念
    所認之為埋葬死亡者有所支出之喪葬費用無關，是其請求自
    林賜福遺產內扣減該部分支出，應屬無據。　
　⑥編號6至22遺產管理費用部分：
　⓵編號6：上訴人主張其為迎福門工程行清償貨款共25萬4,677
    元，應自遺產扣減云云，提出支票、請款單為憑（見本院卷
    一第299頁至第321頁）。觀諸前揭支票之發票日期記載為10
    6年10月31日至同年11月30日（見本院卷一第299頁至第313
    頁）、貨款請款單記載請款日期為106年9月、10月（見本院
    卷一第315頁至第321頁）；而迎福門工程行為林賜福生前獨
    資經營，固為兩造所不爭執（見本院卷二第360頁），然已
    於104年1月20日向新北市政府為歇業/撤銷登記，有經濟部
    商業登記資料查詢在卷可參（見原審卷第83頁），堪認上開
    票款所給付之貨款均發生於迎福門工程行歇業後，難逕認仍
    為林賜福所獨資經營之迎福門工程行之債務，而應自林賜福
    之遺產扣減，上訴人之主張，不應准許。
　⓶編號7至19：上訴人主張附表一編號16、17之本田及福特汽
　  車均為林賜福之遺產，其管理福特汽車，支出附表三編號7
　  至13之汽車保險費8,294元、強制責任保險費1,513元、牌照
　  稅3,600元、汽車燃料使用稅7,710元、維修保養費8,723元
　  、107年汽車檢驗900元、108年使用牌照稅與執行費1,587元
　  ，共計3萬2,327元，並提出富邦產險保費繳付收據、泰安產
　  物保險股份有限公司強制汽車保險費收據、107年牌照稅繳
　  款書、107年汽車燃料使用稅繳納通知書、修結帳工單、107
　  年汽車檢驗費收據、法務部行政執行屬新北分署通知為證（
　  見本院卷一第325頁、第327頁、第331頁、第333頁、第335
  　頁至第337頁、第345頁、第463頁）。另上訴人管理本田汽
　  車，支出附表三編號14至19之汽車保險費1萬8,010元、牌照
　  稅1萬1,230元、汽車燃料使用稅6,180元、維修保養費8,072
　  元、清償汽車貸款23萬6,190元、108年使用牌照稅及執行費
　  4,969元，共計28萬4,651元，亦提出富邦產險保費繳付收據
　  、107年牌照稅繳款書、107年汽車燃料使用稅繳納通知書、
　  維修明細表、元大商業銀行客戶放款資料、法務部行政執行
　  署新北分署通知可參（見本院卷一第323頁、第329頁、第33
　  3頁、第339至第341頁、第461頁、卷二第391頁）。觀諸上
　  開費用明細，核屬管理前開車輛必需支出費用，則上訴人因
　  而支出上開費用，自屬遺產管理費用，應先自遺產扣減。又
　  前開費用均為林賜福死亡後繳納，被上訴人復未證明其有繳
　  納該等費用，堪認上訴人之主張，應堪採信。
　⓷編號20至22：上訴人主張附表一編號1、2所示新莊房地為林
　  賜福遺產，上訴人於林賜福死亡後，自106年10月至111年5
　  月間，按月繳付4,520元之房屋貸款，共計25萬3,120元（計
　  算式：4,520元x56月＝253,120)，提出新北市新莊區農會函
　  、新莊區農會放款還本收執聯在卷可參（見本院卷第二第34
　  7頁至第353頁、第453頁至第455頁、卷三第43頁至第47頁、
　  第269頁至第279頁、卷四第139頁至第159頁），被上訴人對
　  於新莊房地之貸款，於本件計算至111年5月，亦不爭執（見
　  本院卷四第616頁）。又上訴人繳付新莊房地106年地價稅98
　  6元、107年房屋稅1,465元、地價稅4,896元、108年房屋稅
　  1,440元、地價稅4,896元、109年房屋稅1,412元、110年地
　  價稅4,863元，共1萬9,958元；另繳交新莊房地108年之火災
　  地震險保險費1,548元及110年房屋火災險保險費1,681元，
　  共3,229元，提出新北市政府稅捐稽徵處各年度房屋稅、地
　  價稅繳款書、華南產物保險公司函、臺灣產物保險繳款單（
　  見本院卷一第85頁至第89頁、第459頁、卷二第129頁、第
　  457頁、卷四第127頁、本院卷二第413頁至第415頁，本院卷
　  四第127頁），核均屬遺產管理費用，得先自遺產扣減。又
　  上開費用均為林賜福死亡後繳納，被上訴人並未舉證其有繳
　  納上開費用，則上訴人之主張，即可採信。
　⑵被上訴人部分
　  被上訴人主張其代墊林賜福位於雙溪之塔位40,000元、骨灰
    甕120,000元，共160,000元，分別提出安達興公司、新北市
    雙溪區公所開立之收據可參（見原審卷第221頁），堪信為
    真，應自遺產扣減。至被上訴人提出之八里佛光寺收據，未
    能證明係為林賜福所支出之喪葬費用（見原審卷第223頁）
    ；其另主張代墊水果籃、羅馬柱及高架花籃等費用部分，僅
    提出其女林素鑾書寫的證明書（見原審卷第547頁），未有
    實質支應之單據，上訴人既予否認，被上訴人未再舉證證明
    ，即難採信。
　⑶綜上：兩造主張應自林賜福遺產先扣減之金額，上訴人為80
    萬8,477元（計算式：206,640+8,552+32,327+284,651+253,
    120+19,958+3,229=808,477）。又上訴人已自林賜福之郵局
    帳戶提領47萬7,825元，為兩造所不爭執（見本院卷二第360
    頁），經扣除上訴人已提領之上開金額，則上訴人僅得自遺
    產扣減33萬0,652元（計算式：808,477-477,825=330,652）
    。被上訴人得主張扣減之金額則為16萬元。
　㈣林賜福所遺如附表一所示之財產分割方式：　
　⒈按公同共有物之分割，除法律另有規定外，準用關於共有物
    分割之規定。亦為同法第830條第2項所明定。準此，公同共
    有遺產之分割，於共有人不能協議決定分割方法時，依民法
    第830條第2項準用第824條第2項、第3項，法院應命為下列
    之分配：⑴以原物分配於各共有人（民法第824條第2項第1款
    前段）；⑵原物分配，並以金錢補償共有人中未受分配，或
    不能按其應有部分受分配者（民法第824條第2項第1款但書
    、第3項）；⑶原物分配顯有困難時，得變賣共有物，以價金
    分配於各共有人；或以原物之一部分分配於各共有人，他部
    分變賣，以價金分配於各共有人（民法第824條第2項第2款
    ）。又民法第1164條所定之遺產分割，其目的在於遺產公同
    共有關係全部之廢止，而非個別財產公同共有關係之消滅。
    所謂應繼分係各繼承人對於遺產之一切權利義務，所得繼承
    之比例，並非對於個別遺產之權利比例，因此分割遺產並非
    按照應繼分比例逐筆分配，而應整體考量定適當之分割方法
    ，法院選擇遺產分割之方法，應具體斟酌公平原則、各繼承
    人之利害關係、遺產之性質及價格、利用價值、經濟效用、
    經濟原則及使用現狀、各繼承人之意願等相關因素，以為妥
    適之判決。是分割遺產究以原物分割或變價分割為適當，法
    院應斟酌當事人意願、共有物之使用情形、經濟效用及全體
    繼承人之利益等情形而為適當之分割，不受繼承人所主張分
    割方法之拘束。
  ⒉林賜福所遺遺產如附表一編號1至11所示不動產、編號12至15
    所示之存款及編號16至17所示之汽車，核屬民法第831條所
    定之財產權，均得成為法院裁判分割之客體。
  ⒊關於附表一編號1至11所示不動產及編號16、17號所示汽車之
    分割方式：
  　兩造同為林賜福之繼承人，已合意就上開不動產及汽車以變
    價分割方式為之（見本院卷二第360頁）；且兩造關係不睦
    ，原物分割徒增兩造處分共有物之困擾。本院審酌兩造意願
    、上開不動產及汽車倘原物分割為兩造按應繼分比例分別共
    有，不利經濟效用，如採變價分割後得由兩造按附表二應繼
    分比例分配價金，符合兩造利益相當之公平原則，認應採變
    價之分割方法，方屬適當。
　⒋關於附表一編號12至15所示存款之分割方式：
    上開存款共計148萬1,154元（計算式：1,000,000+306,550+
　　70,548+104,056=1,481,154）及孳息，性質上並非不可分，
　　此部分遺產應由兩造依附表二所示之應繼分比例分配。又兩
　　造得自遺產先扣減之金額分別為上訴人33萬0,652元、被上
　　訴人16萬元，經扣減後，此部分遺產剩餘99萬0,502元（計
　　算式：1,481,154-330,652-160,000=990,502）及孳息，則
　　由兩造按附表二所示之應繼分比例分配之。
五、綜上所述，上訴人依民法第1146條規定請求就林賜福對所遺
    如附表一所示之遺產為分割，為有理由，應予准許，爰予分
    割如附表一「本院分割方法欄」所示。惟按分割公同共有遺
    產之訴，係以公同共有遺產之分割請求權為其訴訟標的，法
    院認原告請求分割遺產為有理由，即應依民法第830條第2項
    準用第824條第2項定其分割方法，毋庸為准予分割之諭知，
    不可將之分為「准予分割」及「定分割方法」二訴（最高法
    院104年度台上字第1025號、98年度台上字第991號判決意旨
    參照），原審判決併諭知准予分割，即有不當。又原審就林
    賜福所遺如附表一所示遺產範圍及兩造應自遺產扣減之金額
    所為認定，尚有未洽，其據此所為遺產分割，亦屬不當。上
    訴意旨指摘原判決此部分不當，求予廢棄改判，為有理由，
    自應由本院廢棄改判如主文第二項所示。另裁判分割遺產之
    形成訴訟，法院決定遺產分割之方法時，應斟酌何種分割方
    法較能增進共有物之經濟效益，並兼顧兩造之利益，以決定
    適當之分割方法，不受起訴聲明之拘束，亦不因何造起訴而
    有不同。上訴人請求裁判分割遺產雖有理由，惟依民事訴訟
    法第80條之1、第85條第1項後段規定，由全體繼承人依附表
    二所示應繼分比例分擔訴訟費用，始為公平，爰諭知如主文
    第三項所示。
六、本件事證已臻明確，兩造其餘之攻擊或防禦方法及所用之證
    據，經本院斟酌後，認為均不足以影響本判決之結果，爰不
    逐一論列，併此敘明。
七、據上論結，本件上訴為有理由。爰判決如主文。　　
中　　華　　民　　國　　111 　年　　7 　　月　　27　　日
　　　　　　　　　家事法庭
                      審判長法  官  邱靜琪 
                            法  官  陳君鳳
                            法  官  洪純莉
正本係照原本作成。
如不服本判決，應於收受送達後20日內向本院提出上訴書狀，其
未表明上訴理由者，應於提出上訴後20日內向本院補提理由書狀
（均須按他造當事人之人數附繕本）上訴時應提出委任律師或具
有律師資格之人之委任狀；委任有律師資格者，另應附具律師資
格證書及釋明委任人與受任人有民事訴訟法第466 條之1第1項但
書或第2項所定關係之釋明文書影本。如委任律師提起上訴者，
應一併繳納上訴審裁判費。
中　　華　　民　　國　　111 　年　　7 　　月　　27　　日
　　　　　　　　　          書記官  魏汝萍
附表一：
編號 項目    遺  產  項  目/金額      （新臺幣，下同）   權利範圍/金額（新臺幣，下同）  上訴人分割方法 被上訴人分割方法  本院分割方法 1 土地 新北市○○區○○段000地號土地 1/4 變賣後，由上訴人分得3/4，被上訴人分得1/4。 變賣後，按兩造每人各1/2比例分配價金 變價分割，所得價金由兩造按附表二所示之應繼分比例配之。 2 房屋 新北市○○區○○路000巷0弄0號房屋。 全部 同上 同上  3 土地 新北市○○區○○段0000地號土地 1/9 變賣後，按兩造每人各1/2比例分配價金 同上  4 房屋 新北市○○區○○○○路00巷00號1樓房屋 1/3 同上 同上  5 房屋 新北市○○區○○里○○巷0號房屋 全部 同上 同上  6 房屋 新北市○○區○○里○○00號房屋 33333/ 0000000 同上 同上  7 土地 新北市○○區○○段000地號土地 1/6 同上 同上  8 土地 新北市○○區○○段000地號土地 1/6 同上 同上  9 土地 新北市○○區○○段00000地號土地 1/6 同上 同上  10 土地 新北市○○區○○段000地號土地 1/6 同上 同上  11 土地 新北市○○區○○段000地號土地 1/6 同上 同上  12 存款 郵局定存 100萬元及孳息 由上訴人取回86萬7,341元，餘由上訴人分得3/4，被上訴人分得1/4。 上訴人分得39萬0,990元，被上訴人分得109萬0,164元。 共計1,481,154元及孳息。應先扣減：上訴人330,652元，被上訴人16萬元，剩餘990,502元及孳息，由兩造按附表二所示之應繼分比例分配之。 13 存款 郵局活期存款 30萬6,550元及孳息 同上 同上  14 存款 彰化銀行瑞芳分行活期存款 7萬0,548元及孳息 無 同上  15 存款 新莊農會新泰分部活期存款 10萬4,056元及孳息 無 同上  16 汽車 本田車號000-0000 1部 變賣後，由上訴人分得3/4，被上訴人分得1/4。 變賣後，按兩造每人各1/2比例分配價金。 變價分割，所得價金由兩造按附表二所示之應繼分比例分配之。 17 汽車 福特車號0000-00 1部 變賣後，按兩造每人各二分之一比例分配價金 同上  

附表二：兩造之應繼分
編號 繼承人 應繼分 1 陳春菊 1/2 2 林張愛子 1/2 

附表三：兩造主張應自遺產扣減之金額
編號 項目 上訴人主張應由遺產支付之金額 　（新臺幣） 被上訴人主張應由 遺產支付之金額 　（新臺幣）  1 債務 50萬元  2 喪葬費用 27萬0,440元 骨灰罐12萬、塔位使用費4萬元、後事雜支4萬5,050元、水果籃4,800元、羅馬柱1萬元、高架花籃1,500元 3 醫療費用 8,552元  4 後事雜支 6萬3,800元  5 神主牌位 8萬元  6 管理遺產費用   1.清算工廠費用 總計55萬2,198元  25萬4,677元  7 2.6956-K8貨車費用 （1）保險費 3萬2,327元  8,294元  8 （2）強制險 1,513元  9 （3）牌照稅 3,600元  10 （4）汽車燃料 7,710元  11 （5）維修保養 8,723元  12 （6）汽車檢驗費 900元  13 （7）稅款 1,587元  14 3.ANU-7569小客車費用  （1）保險費 284651/2＝14萬2,325元  1萬8,010元  15 （2）牌照稅 1萬1,230元  16 （3）汽車燃料 6,180元  17 （4）維修保養 8,072元  18 （5）汽車貸款 23萬6,190元  19 （6）稅款 4,969元  20 新莊房地  （1）房貸 279,403/2＝13萬9,701元 4520*56＝25萬3,120元  21 （2）106年至110年房屋地價稅 1萬9,958元  22 （3）107年至110年房屋火災險 6,325元